【裁判字號】    98,訴,702
【裁判日期】    980420
【裁判案由】    偽造文書
【裁判全文】
臺灣板橋地方法院刑事判決               98年度訴字第702號
公  訴  人  臺灣板橋地方法院檢察署檢察官
被      告  乙○○
選任辯護人  朱正剛律師
上列被告因偽造文書案件，經檢察官提起公訴（97年度偵字第
27181號），本院判決如下：
    主  文
本件公訴不受理。
    理  由
一、公訴意旨略以：被告乙○○為址設臺北縣三重市○○路○ 段
    77之1 號之重良建設有限公司（以下簡稱重良公司）之負責
    人，而告訴人甲○則登記為重良公司出資額新台幣（下同）
    750 萬元之股東兼董事。詎被告明知告訴人未同意將所有出
    資額轉讓，竟基於行使偽造私文書及使公務員登載不實之概
    括犯意，先於94年3 月31日，擅自在「重良公司股東同意書
    」上「退股股東簽章欄」偽造「甲○」之署名1 枚，而偽造
    載將告訴人名下之股份讓予被告，改推被告、林坤、林慧
    慈為董事意旨之股東同意書後，明知上開出資轉讓為不實事
    項，仍於同年4 月8 日持向主管機關經濟部中部辦公室辦理
    股東出資轉讓變更登記，使不知情之承辦人員陷於錯誤而於
    同年4 月18日將該不實事項登載於重良公司變更登記事項卡
    ，足以生損害於告訴人及公司登記管理之正確性。因認被告
    涉犯刑法第216 條、第210 條之行使偽造私文書罪嫌、刑法
    第214 條之使公務員登載不實罪嫌云云。
二、按已經提起公訴或自訴之案件，在同一法院重行起訴者，應
    諭知不受理之判決，並得不經言詞辯論為之，刑事訴訟法第
    303 條第2 款、第307 條分別定有明文。又訴訟上所謂一事
    不再理之原則，關於實質上一罪或裁判上一罪，亦均有其適
    用，最高法院60年台非字第77號判例可資參照。
三、經查：
（一）被告乙○○基於行使偽造私文書及使公務員登載不實之概
      括犯意，於93年6 月12日，擅自在「重良公司股東同意書
      」上退股股東簽章欄偽造「簡麗琴」之署名及印文各1 枚
      ，而偽造載有將簡麗琴名下之股份讓予林坤意旨之股東
      同意書後，明知上開出資轉讓乃不實事項，仍於同年6 月
      18日持向主管機關經濟部中部辦公室辦理股東出資轉讓變
      更登記，使不知情之承辦人員陷於錯誤而於93年6 月25日
      將該不實事項登載於重良公司變更登記事項卡，足以生損
      害於簡麗琴及公司登記管理之正確性。嗣乙○○為掩飾上
      情，又承前概括犯意，於94年5 月4 日，擅自在「重良公
      司股東同意書」上全體股東簽章欄偽造「簡麗琴」之署名
      及印文各1 枚，而偽造載有將乙○○名下500 萬元出資及
      林坤名下2800萬元出資轉讓予簡麗琴意旨之股東同意書
      後，明知上開出資轉讓亦係不實事項，仍於同日，持向主
      管機關經濟部中部辦公室辦理股東出資轉讓變更登記，使
      不知情之承辦人員陷於錯誤而於94年5 月13日將該不實事
      項登載於重良公司變更登記事項卡，亦足以生損害於簡麗
      琴及公司登記管理之正確性，而涉犯刑法第216 條、第21
      0 條之行使偽造私文書罪，及同法第214 條之使公務員登
      載不實等犯行，業據臺灣板橋地方法院檢察署檢察官於96
      年3 月28日，以96年度調偵字第19號提起公訴，於96年間
      繫屬於本院，並經本院於97年11月28日，以96年度訴字第
      1439號、第1489號判處有期徒刑8 月，減為有期徒刑4 月
      ，現由臺灣高等法院以98年度上訴字第380 號審理中，有
      上開案號刑事判決書、起訴書及臺灣高等法院被告前案紀
      錄表各1 份附卷可稽。本案被告被訴於94年3 月31日及同
      年4 月8 日，行使偽造私文書及使公務員登載不實等犯行
      ，與前開判決所認定之犯罪時間，時間相近，且均係被告
      擅自偽造「重良公司股東同意書」之私文書後，向主管機
      關辦理重良公司股東出資轉讓變更登記，使該管公務員將
      該不實事項登載於重良公司變更登記事項卡，二案之犯罪
      方法相同，所犯均屬構成要件相同之罪，堪信被告係出於
      概括犯意反覆為之，二案具修正前刑法第56條規定連續犯
      之裁判上一罪關係。
（二）按被告行為後，刑法第56條關於連續犯之規定，雖已於94
      年2 月2 日公布刪除，並同自95年7 月1 日施行，但現行
      刑法第2 條第1 項規定「行為後法律有變更者，適用行為
      時之法律。但行為後之法律有利於行為人者，適用最有利
      於行為人之法律」，即行為後法律有變更者，應為「從舊
      從輕」之適用，則被告於行為後，新法雖業已刪除連續犯
      之規定，但顯已影響行為人刑罰之法律效果，屬法律有變
      更，依刑法第2 條第1 項規定，比較新舊法結果，仍應適
      用較有利於被告之行為時法律（即舊法）論以連續犯，應
      有裁判上一罪關係而為同一案件。
四、綜上，公訴人就先繫屬於本院，現由臺灣高等法院審理中之
    同一案件，於98年3 月6 日向本院重行起訴，即有不合，依
    照上開說明，本件爰不經言詞辯論，逕為不受理之諭知。
五、依刑事訴訟法第303 條第2 款、第307 條判決如主文。
中    華    民    國    98    年    4     月    20    日
                  刑事第八庭    審判長法  官  崔玲琦
                                      法  官  許映鈞
                                      法  官  俞秀美
上列正本證明與原本無異。
如不服本判決，應於判決送達後10日內敘明上訴理由，向本院提
出上訴狀 (應附繕本) ，上訴於臺灣高等法院。其未敘述上訴理
由者，應於上訴期間屆滿後20日內向本院補提理由書「切勿逕送
上級法院」。
                                      書記官  謝怡貞
中    華    民    國    98    年    4     月    20    日


司法院資訊處製作；財團法人民間司法改革基金會備份。
